最　高　行　政　法　院　判　決　　　　　　　　　九十三年度判字第一二四三號
　　上　訴　人　甲○○
　　被 上訴 人　臺灣警察專科學校
　　代　表　人　乙○○
右當事人間因違約賠償金事件，上訴人不服中華民國九十二年三月二十五日臺北高等
行政法院九十一年度簡字第七一八號判決，提起上訴。本院判決如左：
　　主  文
原判決廢棄，發回臺北高等行政法院。
　  理  由
一、本件因涉及法律適用問題，有統一見解之必要，上訴人對原審簡易訴訟判決上訴
    ，應認有法律上原則性，准予上訴，先予明。
二、本件上訴意旨略謂：（一）按行政訴訟法第二百四十三條第二項第四款規定，當
    事人於訴訟未經合法代理或代表者，其判決當然違背法令。本件被上訴人於原審
    之起訴狀繕本未送達上訴人，致上訴人無法提出答辯，亦未經合法代理，故原判
    決違背法令。（二）行政程序法明定行政契約賠償請求權之時效為五年，本件被
    上訴人之賠償請求權已逾十五年未行使而罹於時效消滅。（三）本件賠償請求，
    被上訴人前已向臺灣臺北地方法院新店簡易庭提出訴訟，並於言詞辯論後撤回訴
    訟結案，故被上訴人對於上訴人並無賠償請求權，請廢棄原判決等語。
三、被上訴人未提出答辯狀。
四、本院按「對於高等行政法院判決之上訴，非以其違背法令為理由，不得為之。」
    「當事人於訴訟未經合法代理或代表者，其判決當然違背法令。」分別為行政訴
    訟法第二百四十二條及第二百四十三條第二項第四款所明定。本件上訴人甲○○
    為被上訴人臺灣警察學校（七十七年六月十五日改制為臺灣警察專科學校）警員
    班第一一五期消防組梯次一隊「學籍號碼第一一一一號」畢業學生；被上訴人以
    上訴人於畢業分發後遭免職為由，應賠償在校訓練期間所領薪俸、津貼、主副食
    費及所有訓練費等合計新台幣（下同）九萬一千八百七十四元，向原審提起行政
    訴訟。原審斟酌全辯論意旨及調查證據之結果，以：（一）按行政機關基於其法
    定職權，為達特定之行政上目的，於不違反法律規定之前提下，自得與人民約定
    提供某種給付，並使接受給付者負合理之負擔或其他公法上對待給付之義務，而
    成立行政契約關係。又依內政部訂頒之「中央警官學校警察專科學校暨警察學校
    畢業學生服務年限辦法」第五條「各校畢業學生在服務年限內離職者，應賠償在
    學期間全部費用，其無力賠償或無法追繳者，由保證人賠償。」之規定，已成為
    學校與公費學生間所訂契約之內容，其性質係屬行政契約（司法院釋字第三四八
    號解釋參照），與一般私法契約有別。（二）本件被上訴人主張上訴人係該校畢
    業生，因畢業後任警職未滿規定年限，經免職在案，有函件及賠償費用試算表影
    本各乙份可稽。從而，被上訴人本於行政契約，請求上訴人應給付被上訴人九萬
    一千八百七十四元，及自九十一年九月十五日起至清償日止，按週年利率百分之
    五計算之利息，為有理由，應予准許，固非無見。惟查上訴人已於八十六年十一
    月七日變更住所為現址，原審疏未查明依法送達起訴狀繕本，致上訴人無從答辯
    ，揆諸前開規定，尚有未合。上訴意旨執此指摘原判決違法，為有理由，應由本
    院廢棄原判決並發回原法院另為適法之裁判。
據上論結，本件上訴為有理由，依行政訴訟法第二百五十六條第一項、第二百六十條
第一項，判決如主文。
中　　華　　民　　國　　九十三　　　年　　　九　　　　月　　二十三　　　日
                    最 高 行 政 法 院  第 四 庭
                                審 判 長 法  官　　　徐　樹　海
                                         法  官      黃  合  文
                                         法  官　　　高　啟　燦
                                         法  官　　　吳　錦　龍
                                         法  官　　　林　茂　權
右  正  本  證  明  與  原  本  無  異
　　　　　　　　　　　　　　　　　　　　 法院書記官　莊　俊　亨
中　　華　　民　　國　　九十三　　　年　　　九　　　　月　　二十三　　　日
